【裁判字號】    89,交訴,72
【裁判日期】    890902
【裁判案由】    公共危險等
【裁判全文】
台灣新竹地方法院刑事判決              八十九年度交訴字第七二號
    公  訴  人  臺灣新竹地方法院檢察署檢察官
    被      告  乙○○
    選任辯護人  魏早炳律師
                魏翠亭律師
                陳恩民律師
右列被告因公共危險等案件，經檢察官提起公訴（八十九年度偵字第一六二八號），
本院判決如左：
    主  文
乙○○因過失傷害人拘役參拾日，如易科罰金以參佰元折算壹日。又駕駛動力交通工
具肇事，致人受傷而逃逸，處有期徒刑捌月。
    事  實
一、乙○○於民國八十八年十一月十三日十五時十五分許，駕駛ＦＢ－五三三二號自
    用小客車，沿省道一號公路往北行駛（即新竹市○○路），途經新竹市○○路○
    段七十八巷口前，應注意行車速度應依標誌之規定，無標誌者，在市區道路，時
    速不得超過四十公里，而依當時天候晴、路面乾燥、無缺陷、無障礙物且為日間
    自然光線等狀況，並無不能注意之情形，竟疏未注意及此，而於上開地點貿然以
    時速五十公里之速度行駛。適有無駕駛執照而騎乘輕型機車同向行駛之甲○，亦
    疏未注意輕型機車應行駛慢車道，原行駛於慢車道與外側車道（快車道）之中線
    並伺機切入內側車道（快車道）。時乙○○正行駛內車車道（快車道），因車速
    過快，致發現甲○慢慢違規切入內側車道時，欲煞車並向左閃避時，已煞車不及
    ，致其所駕駛車輛之左前方撞及甲○所駕機車，使甲○人車滑倒於內側車道，而
    受有頭部外傷、左膝擦傷、左足擦傷、左肩挫傷之傷害。乙○○駕車肇事撞傷甲
    ○後，並未下車施以救助，反駕車逃逸。嗣經路人鄭俊泓下車救助甲○，並記下
    車號報警後循線查獲。
二、案經告訴人甲○訴由新竹市警察局第二分局報請台灣新竹地方法院檢察署檢察官
    偵查起訴。
    理  由
一、訊據被告乙○○對其於右揭時、地，以時速五十公里之速度駕駛自用小客車，並
    發生車禍撞及告訴人甲○之事實固不否認，惟矢口否認其有過失及駕車逃逸之犯
    行，辯稱，因為告訴人突然切進內側車道，伊閃避不及才撞上告訴人，車禍發生
    後因該路口車輛往返頻繁，車流量大，當時路面又有施工情事，如將車輛停於現
    場將使交通情況更形惡劣，而將車輛行駛數尺後始有機會切入外車道，將車輛停
    置路旁下車觀看，其主觀認知被害人並無大礙，且自認錯不在己，駛續行駛離，
    並於案發隔日即主動請友人呂學承協助報案，並與告訴人取得聯絡，因告訴人拒
    不相談和解事宜，其始至新竹市警察局東山派出所報案，並無逃逸之情云云。惟
    查：
（一）過失傷害部分：
    本件車禍發生之經過，被告供稱，係告訴人突然轉進內側車道因而發生車禍云云
    ，告訴人則指稱，其係行駛於道路邊線，並未轉入內側車道云云，而各執一詞。
    然查，上開車禍發生之地點為雙向各二線快車道及一線慢車道，該地為無標誌之
    市區道路，行車速度最高為每小時四十公里，且告訴人機車散落物及機車於車禍
    後停止之位置在上開道路之內側車道，有道路交通事故調查報告表乙紙及照片三
    幀在案可證。另證人鄭俊泓於警訊時證稱，因為施工道路縮減，告訴人之機車，
    即往快慢車道中線行駛，機車速度很慢，自小客車速度很快，看見機車時速度太
    快，煞車不及就撞上，自用小客車是左邊撞到機車等語。又於檢察官訊問時證稱
    告訴人之機車是慢慢往左切入等語。又告訴人自承其欲直行通過中華路與經國路
    後，往中華路直行，並左轉進入水源里等語。是依據證人之證詞、告訴人自承之
    行駛動線與現場交通事故調查報告表所顯示之現場跡證，即告訴人機車及散落物
    均在快車道上判斷，告訴人顯然係先行駛於快慢車道中線，嗣因欲直行中華路（
    因車禍現場之下一路口即中華路與經國路之路口，為Ｙ字型路口，經國路由左方
    連接中華路），始慢慢往左行駛切入快車道，以免在中華路與經國路之路口，遭
    左轉經國路之車輛阻擋而無法進入中華路。是告訴人指稱其在道路邊線行駛云云
    ，顯非事實。但證人亦證稱告訴人係慢慢切入內側車道，亦非如被告所稱係因告
    訴人突然切進內側車道，其始煞車不及而撞及告訴人。反之，據證人於警訊中證
    稱，被告之車輛於先前之路段（即頭前溪橋之部分）即快速行駛超車，而被告又
    自承，其當時之車速約有五十公里左右，但該地區之時速僅四十公里，被告顯有
    超速之過失。雖告訴人不該無照駕駛且將輕機車駛入快車道內，就車禍之發生亦
    有過失，但被告超速駕駛且未能注意車前狀況而未能即時煞車致撞及違規駕駛之
    告訴人，亦同有過失，不能因告訴人之與有過失，而解免被告之過失責任。再者
    ，告訴人確因本件車禍受有受有頭部外傷、左膝擦傷、左足擦傷、左肩挫傷之傷
    害乙節，復有行政院衛生署新竹醫院診斷證明書一紙附卷足憑，是被告之過失傷
    害之犯行，事證明確，堪以認定。
（二）肇事逃逸公共危險部分
   查證人鄭俊泓於警訊中證稱，車禍發生後肇事車輛並無停下來處理或救助傷患，
   車滑約十公尺，且人在空中轉了數圈等語。而被告於偵查中及警訊中亦均坦承因
   覺得沒有過失，所以未向警方報案，直倒案發後第二天早上警員來找之前均未報
   案等語，有警訊筆錄及檢察官訊問筆錄各乙份再卷可稽。是被告辯稱第二天由友
   人協助前往報案云云，顯為卸責之詞，無足採信。另被告雖辯稱有停在路邊約看
   三分鐘，認為被害人無礙始離開云云。然被告肇事後即將車子駛離現場，連證人
   、告訴人均無法發覺之地點，始停下，顯無意下車救助。被告縱然有將車子停在
   路邊觀看，其於本院審理時亦自承，僅在車旁觀看，亦未對告訴人施以援手等語
   。依據證人鄭俊泓證稱，被害人人車倒地，滑行數公尺等語，被害人受傷縱非嚴
   重，然其遭撞及之地點係在車流量大的快車道，且遭重擊後必驚魂未定，反應力
   不佳，隨時可能再受其他車輛的撞及，甚為危險，依一般常情，如無逃逸之意思
   ，定會下車救助，協助被害人至安全之處，被告竟觀看數分鐘即行離去，空言被
   害人並無大礙才離去，顯然為飾卸之詞，亦徵其有逃逸之意。又刑法第一百八十
   五條之四之規定只需駕駛動力交通工具肇事，致人死傷而逃逸者，即符合該罪之
   構成要件，先行保障交通車禍案件中之死傷者，不致因肇事者之任意離去，而造
   成死傷者陷入另一險境，況且是否負過失責任，亦是事後判定之問題，不容肇事
   者，任意以其主觀認自己無過失，來規避救助之責，故構成要件中並未規定駕駛
   人確需負過失傷害或過失致死始成罪，是被告辯稱其認為肇事責任不在己，故未
   下車救助云云，亦無解於其犯罪之成立。綜上，被告肇事逃逸之公共危險犯行，
   事證明確，亦堪認定。
二、核其所為，係犯刑法第二百八十四條第一項前段之過失傷害罪及同法第一百八十
    五條之四之肇事逃逸公共危險。所犯上開二罪，犯罪各別，罪名不同，應分論併
    罰。爰審酌本件車禍之發生，被告及告訴人均有過失，告訴人所受傷害之程度，
    被告非但於肇事後棄告訴人於不顧，並飾詞狡辯，犯後態度欠佳，且至言詞辯論
    終結前均未達成和解等情狀，分別量處如主文所示之刑，並就過失傷害罪部分諭
    知易科罰金之折算標準。
據上論斷，應依刑事訴訟法第二百九十九條第一項前段，刑法第二百八十四條第一項
前段、第一百八十五條之四、第四十一條，罰金罰鍰提高標條例第一條前段、第二條
，判決如主文。
本案經檢察官林李嘉到庭執行職務。
中      華      民      國    八十九    年      九      月      二      日
                                臺灣新竹地方法院交通法庭
                                    法  官  黃小珮
右正本證明與原本無異。
如不服本判決，應於判決送達後十日內向本院提出上訴狀( 應附繕本 )，上訴於
臺灣高等法院。
                                    書記官  江靜玲
中      華      民      國    八十九    年      九      月      四      日
附錄法條：
刑法第一百八十五條之四、第二百八十四條第一項
刑法第一百八十五條之四：
駕駛動力交通工具肇事，致人死傷而逃逸者，處六月以上五年以下有期徒刑。
刑法第二百八十四條第一項：
因過失傷害人者，處六月以下有期徒刑、拘役或五百元以下罰金，致重傷者，處一年
以下有期徒刑、拘役或五百元以下罰金。


司法院資訊處製作；財團法人民間司法改革基金會備份。
